臺灣高雄地方法院刑事判決　　　　　　　　　　　　八十九年度訴字第二二一四號
　　公　訴　人　臺灣高雄地方法院檢察署檢察官
　　被　　　告　戊○○
　　選任辯護人　黃榮坤
　　被　　　告　辛○○
　　　　　　　　庚○○
　　　　　　　　己○○
　　右三人共同　萬維堯
　　選任辯護人
右列被告因妨害自由等案件，經檢察官提起公訴（八十九年度偵字第九九八八號），
本院判決如左：
    主  文
戊○○意圖為自己不法之所有，以恐嚇使人將本人之物交付，處有期徒刑壹年拾月。
辛○○共同連續以非法方法，剝奪人之行動自由，處有期徒刑陸月，如易科罰金，以
佰元折算壹日。
庚○○以加害生命之事，恐嚇他人，致生危害於安全，處有期徒刑肆月，如易科罰金
，以佰元折算壹日。
己○○無罪。
    事  實
一、戊○○、辛○○、庚○○及乙○○均係位於高雄市○○區○○路一六九巷十二號
    「三安宮」之信徒。戊○○與辛○○因懷疑乙○○假藉辛○○名義在外為人勘輿
    地理風水，二人乃共同基於剝奪人行動自由、使人行無義務之事及恐嚇危害安全
    之概括犯意，連續於：(1)民國八十九年二月十二日晚上二十三時許（適為民間俗
    稱之天公生），戊○○趁乙○○至「三安宮」膜拜神明玉皇大帝（即民間俗稱之
    天公）之際，持一黑色不明物體，抵住乙○○腰部，另手攬住乙○○，帶至「三
    安宮」外暗處，質問乙○○為何假藉辛○○名義為人勘輿地理風水，乙○○否認
    上情，戊○○乃將乙○○強押入乙○○所有不詳車號之自小貨車上，逼迫乙○○
    開往辛○○位於高雄市○○區○○街三十八號之住處，嗣於同年十三日上午零時
 許辛○○、庚○○二人亦從「三安宮」前往辛○○上開住處，戊○○則在內逼迫
    乙○○承認在外假辛○○之名為人勘輿地理風水，並揚言恐嚇稱：伊係嘉義蕭登
    旺之手下兄弟，如不坦承此事，與蕭家班作對，下場不是活埋就是被打死，並要
    強押其母出來，如敢報警，則試試看，小心點等語，並使乙○○下跪道歉，辛○○、庚○○則靜默在旁觀看，乙○○聞言心生畏懼，下跪並坦承前揭質問事，且
    應允將至「三安宮」懺悔，持續一年每月焚燒新台幣（下同）三千元之金紙後，
    始得離去；(2)八十九年二月十三日二十時許，乙○○依約前往「三安宮」懺悔，
    並依約定之內容，在「三安宮」書立悔過書一紙後，詎戊○○卻稱蕭家班對此事
    之解決方式不甚滿意，乃又強行將乙○○帶至辛○○住處，辛○○、陳國富亦隨
    後而至，而現場尚有姓名年藉不詳綽號「黑仔」之成年男子，戊○○遂又以前開
    相同問題、言語逼問、恐嚇乙○○，辛○○、庚○○亦均在旁靜默觀看，嗣戊○○因見乙○○之皮包內有墓園造型相片及相關資料，遂持椅子毆打乙○○背部，
    並恐嚇稱欲帶乙○○至嘉義與謝姓男子對質，如確有實情，將遭活埋等語，語畢
    ，庚○○乃自行基於恐嚇之犯意，走向乙○○，扯下王頸上佩帶之香火袋，並揚
    言稱：倘佩帶香火遭人活埋，會對神明不敬等加害生命、身體之事，使乙○○心
    生畏怖，致生危害於安全。
二、戊○○於同日稍晚之不詳時間，為遂行其剝奪行動自由之目的，乃獨自基於意圖
    為自己不法所有之犯意，私下將乙○○帶至辛○○住處客廳之後面房間內，取出
    三張本票，恐嚇稱：人家既託我擺平此事，就有辦法處理，且嘉義蕭家班之三部
    車輛就要南下押你去對質，如被押去對質，發現有假藉名義之事，就會喪命，然
    如聽話簽發本票，會代向嘉義方面求情，又此段期間花在兄弟身上之費用不貲，
    需持續三年每月補貼費用一萬五千元等語，致使乙○○心生恐懼，乃依戊○○指
    示，簽發票面金額五百萬元之本票一張（票號：Ｎ0000000號），及票面
    金額一百萬元之本票二張（票號：Ｎ0000000、六五八三○三號），交予
    戊○○收執，並答應每月給付一萬五千元。嗣李進興得知上情後乃電告戊○○返
    還上開三張本票，戊○○遂於同年二月下旬之不詳時間，持業已撕毀之上開三紙
    本票至乙○○位於高雄市○○區○○路三六○巷五五號之住處，因不甘返還上開
    三紙本票，乃承上開恐嚇危害安全之概括犯意，揚言稱：出去沒有架起來，不知
    誰輸贏（台語）等加害生命、身體之言語，使乙○○及乙○○之父丁○○、母丙○○○，聞言心生畏怖，致生危害於安全。乙○○因不堪其擾，報警處理，始悉
    上情。
三、案經乙○○訴由高雄市政府警察局移送臺灣高雄地方法院檢察署檢察官偵查起訴
    。
    理  由
壹、有罪部分：
一、訊據被告戊○○、辛○○，及庚○○固不否認於八十九年二月十二日、十三日凌
    晨及晚上至辛○○住處之事實，惟均矢口否認有何強押、恐嚇，並逼告訴人下跪
    、書立悔過書、簽發本票等犯行，被告戊○○辯稱：第一日晚上係摟著告訴人與
    大家一起步出「三安宮」外，左手拿著手機，但未抵住告訴人腰部，告訴人係自
    行開車到辛○○住處，更未自稱係蕭家班手下，至於本票是告訴人自己開立的，
    後來還本票時，亦無出言恐嚇云云；被告辛○○辯稱：八十九年二月十二日晚上
    祭拜完畢，大家各自到伊住處純泡茶聊天後，又各自回家。翌日晚上，大家亦是
    到伊住處泡茶聊天，均無所謂強押事，後來戊○○拿了一張本票，稱是告訴人用
    以補償，我拒收，戊○○即當場撕掉云云；被告庚○○辯稱：自己係信佛之人，
    不可能扯下他人香火袋，亦未出言恐嚇云云。經查：
（一）按共同被告不利於己之陳述，亦為證據之一種，若其所涉及之訴訟客體有數個
      以上時，其裁判之對象（刑罰權之對象）既非同一，則其所述是否與事實相符
      ，得否採為其他共同被告犯罪之證據，仍應分別予以判斷，非可籠統為同一之
      觀察。因是，倘其中之一部分為真實時，應得採為裁判之基礎，非謂其中有一
      部分與事實不符，即認全部均屬無可採取，最高法院著有七十三年台上字第五
      八七四號判例可資參照，合先敘明。
（二）被告戊○○於警詢及偵查中，先辯以於八十九年二月十二日、十三日凌晨及晚
      上未曾到過被告辛○○住處（見八十九年五月十二日偵訊筆錄），嗣於本院審
      理時則改稱，該二晚均有至「三安宮」及被告黃住處，是被告於警詢、偵查中
      供述迥異，已難信憑。
（三）被告辛○○於偵查中陳稱：「（問：之前有無被恐嚇？何事？）有，因對方稱
      我去幫他看風水，讓他住家不得安寧，他要報仇‧‧戊○○聽到要幫我處理，
      」等語（見八十九年五月二十五日偵訊筆錄）、於警詢時亦稱：「他（戊○○
      ）自告奮勇要幫我處理，並自稱他是嘉義市市議會議長蕭登標隨身保鏢」等語
      ，及被告庚○○於偵查中稱：「辛○○被人家恐嚇，他會害怕，而戊○○自行
      出面說要幫他處理此事，這是在廟裡所言」等語（見八十九年五月二十五日偵
      訊筆錄），均互核一致，是被告戊○○出面為被告辛○○處理因勘輿風水而延
      生之事端乙節，應可認定，被告戊○○顯有犯罪動機。
（四）被告戊○○於本院訊問時自承：「（問：那天你要把他摟出去作何事？）問他
      是否有利用黃之名片替人看風水」、「他當時沒有承認，去黃家泡茶時才承認
      」、「（問：為何抵住告訴人乙○○腰部？）那是手機，我只是拿在手上）等
      語（分別見本院八十九年十月十三日、九十年二月十四日訊問筆錄），核與同
      案被告辛○○於警詢、偵查中稱：「當時我看到戊○○邀約乙○○到廟外談事
      情，我因怕戊○○對乙○○不利，因此我與廟內信徒前往查看，戊○○當時拿
      一把手槍抵住乙○○腹部」、「我有看到黑黑的東西，不確定是否是槍，戊○○用手攬住乙○○腰部」等語（分別見警詢及八十九年五月十二日偵訊筆錄）
      、同案被告庚○○於警詢及本院調查時稱：「他（戊○○）側身左手扣在乙○○左肩和脖子間，右手拿一把黑色的手槍抵在乙○○右腹部，要他出去三安宮
 外面」、「他是摟著乙○○，手持黑色不明物體是何物，我不清楚」等語（分
      別見警詢及本院八十九年十月十三日訊問筆錄），及證人甲○○於偵查中及本
      院訊問時證述：「乙○○被戊○○拿一支不明物體押著走出外頭」、「當日‧
      ‧‧拜完第一柱香後，就看到戊○○一手攬住王，一手持不明物體，抵住王的
      腰部，把王帶開」等語（分別見八十九年五月二十日偵訊筆錄、本院九十一年
      五月二十二日訊問筆錄），均大致相符，是足認被告戊○○確有持一黑色不明
      物體抵住告訴人腰部，將告訴人攬出「三安宮」外暗處；而被告辛○○於警詢
      、偵查中先稱：「戊○○與乙○○一起等到全部祭典結束，相約到我家泡茶」
      、「祭典完畢，他們各自騎機車、開車到我家」云云（分別見警詢及本院八十
      九五月十二日偵訊筆錄），嗣於本院訊問時卻稱：「告訴人、甲○○在十一點
      多燒完香後，就開告訴人的車離去，三點多告訴人才自己一個人開車來我家」
      云云（見本院九十一年一月十一日訊問筆錄），參以證人甲○○於偵查中及本
      院訊問時均證述稱：因見告訴人遭被告戊○○帶開後，心裡害怕即攜妻小離開
      ，並未協同告訴人離開前去阿蓮等語，是就告訴人如何、何時前往其住處，被
      告辛○○之供詞顯有矛盾，不足採信。又被告自承將告訴人攬出「三安宮」外
      ，乃為質問告訴人假辛○○名義為人勘輿風水事，然告訴人未予承認等情，業
      如上述，又與告訴人之指述情節相符，應信為真。衡情，被告戊○○以不明黑
      色物體強押告訴人步至「三安宮」外暗處，乃為使告訴人承認有假借被告辛○○名義行勘輿之事，且被告又信誓旦旦願為被告辛○○處理此事，在告訴人未
      能坦承前，豈有輕易放棄之理？是告訴人指訴遭被告黃文洲強押上其所有之自
      小貨車駛至被告辛○○住處之事實，應屬非虛，被告戊○○確有強押告訴人之
      行為無訛。
（五）被告戊○○於本院訊問時承稱：「（問：你有向辛○○說你是蕭登標之手下？
      ）那是開玩笑的」、「我沒有恐嚇告訴人乙○○，只是一時衝動問他而已」等
      語（分別見本院八十九年十月十三日、九十年二月十四日訊問筆錄），對照告
      訴人之指訴稱：被告戊○○稱其是嘉義蕭登旺之手下，如不坦承此事，與蕭家
      班作對，下場不是活埋就是打死等語，大致相符，被告戊○○上開陳稱恐有保
      留，應認被告戊○○確有說出蕭登旺手下，及要告訴人坦承假借被告辛○○名
      義為人墈輿地理、風水等語。又被告戊○○、辛○○均陳稱：告訴人係因坦承
      犯錯，祈求原諒而下跪等語，可認告訴人當場確有下跪之舉；另同案被告庚○○於警詢及偵查中稱：「（二月十三日）我是去拜拜的，結果又遇見乙○○、
      戊○○、辛○○等三人，是乙○○承認假藉辛○○名義，並自願寫悔過書的」
      、「（問：有無聽到戊○○告訴乙○○，他持辛○○名片在外頭看風水？）有
      。乙○○有承認，辛○○在旁有聽到，但沒有回答」、「（問：戊○○有無要
      求乙○○認錯，並到三安宮門前懺悔並燒金銀，且燒一年？）有的。乙○○有
      認錯，並答應他們」等語（分別見警詢及八十九年五月十二日偵訊筆錄）、被
      告辛○○陳稱：「是他到三安宮寫的，當時是我說如果真的有假藉我的名義，
      我要去報警，他就說他要到三安宮懺悔，他就到三安宮寫，乙○○以前有詐欺
      前科，我與他是十幾年的朋友」等語（見本院九十年二月十四日訊問筆錄），
      復有聲明啟事乙紙附卷可稽，綜上判斷，告訴人既已於「三安宮」外否認以被
      黃之名義為人勘輿風水，卻在被告辛○○住處於自由意識下承認、下跪，並同
      意條件、書立悔過書，顯有可疑。衡諸常理，告訴人既遭強押至被告辛○○家
      中，被告戊○○以衝動之口氣質問，用開玩笑之口吻說出蕭家班等言語，佐以
      現場之氣氛，聽在告訴人耳裡，並非可笑，是告訴人確係因被告戊○○前述言
      語，致行為受制，心生畏怖，進而下跪道歉，並承諾願至三安宮懺悔，每月焚
      燒金銀紙錢，更於翌日至「三安宮」寫下悔過書，而行無義務之事等情，應堪
      認定。
（六）被告辛○○稱：「（八十九年二月十三日晚上）是他們三人先過去，乙○○與
      戊○○分別騎機車去我家，我忙完宮內之事後，才回家」等語（見本院八十九
      年十一月二十三日訊問筆錄），衡情，告訴人與被告戊○○、辛○○既有前日
      之嫌隙，翌日豈會主動至被告辛○○家中泡茶，？被告戊○○、辛○○之供詞
      召難採信；徵諸被告己○○於警詢及本院調查時稱：「（十三日）我過去看見
      乙○○、戊○○、庚○○，及一位綽號黑仔，及辛○○在裡面泡茶聊天，聽戊○○向乙○○講，謝姓男子已招認‧‧‧並自稱會看地理風水，讓他雞犬不寧
      ‧‧‧後來戊○○又質問乙○○，冒用辛○○之名在外行騙幾件‧‧‧戊○○
      就拿起乙○○隨身皮包，查看裡面資料，內有墓園照片，及一些資料」、「他
      （戊○○）有問他（乙○○）替人家看地理風水，指著照片」等語（本院八十
      九年十一月二十三日），及被告庚○○於警詢時亦稱：「（二月十三日）後來
      我跟去辛○○家裡，我聽他們要乙○○說明在外行騙情形如何補救」等語，足
      認同年二月十三日晚上，被告戊○○於被告辛○○家中，確再以前揭相同問題
      、言語，質問、恐嚇告訴人之事實應可認定；而告訴人既又遭質、逼問，由此
      推論，告訴人並非自願前往被告辛○○家中進行所謂單純泡茶聊天事，告訴人
      指述：戊○○於同年二月十三日晚上七、八時許，在「三安宮」表示蕭家班對
      此事解決方式不甚滿意，乃又強行將乙○○帶至被告辛○○住處等語，應堪採
      信。
（七）被告戊○○於偵查中稱：「（問：七百萬元本票如何而來？）我不知道，我也
      沒拿本票給辛○○」（見八十九年五月十二日偵訊筆錄），嗣檢察官質之被告
      辛○○於警詢之供詞，被告戊○○則改稱：「（問：我有拿一張一百萬元之本
      票給辛○○，因為之前我做廢五金生意向他調現，現還他，他拒絕原因認為我
      經濟能力不好，叫我慢慢還」、「我有向借錢做生意，借七十萬元」、「（問
      ：既然借七十萬元，為何票寫一百萬元？）他叫我多開一點，怕我償還不了，
      不曉得拖多久」（見八十九年五月十二日偵訊筆錄）、而被告戊○○於本院詢
      問時，則又改稱：「是做生意跟他爸爸借的，我爸爸與被告辛○○的爸爸很熟
      ，這筆錢十八萬六千元已經還掉了，可能辛○○他本人不知道」（見本院九十
      年二月十四日訊問筆錄），是被告戊○○之供詞閃爍、逃避、矛盾，不可採信
      。另雖被告於本院調查時已改稱：「（二月十三日）在要回家時，他叫我在我
      家門口等他後，他便去買本票，開三張本票給我」、「他開給我的隔天下午，
      我拿票去給辛○○」云云（見本院八十九年十月十三日訊問筆錄）、「當晚我
      要走時，（乙○○）叫我在門口等一下，他拿三張本給我」（見本院八十九年
      十一月二十三日訊問筆錄）、「本票是第二天自被告辛○○家裡出來，他拿給
      我，是為了給被告辛○○補償他在外面招搖撞騙」云云，對照被告辛○○於警
      詢及偵查中稱：「戊○○八十九年二月十九日下午大約三時許拿到家具行，給
      我一張面額一百萬元本票，乙○○開立的本票。戊○○向我說是乙○○在外冒
      用我名字的賠償費用，我拒絕接受後，戊○○當場將本票撕毀」、「之前他（
      戊○○）沒有向我調現過」等語（見八十九年五月十二日偵訊筆錄），及被告
      陳國富於警詢稱：「是隔了幾天，我看見戊○○拿了一張新台幣一百萬本票給
      辛○○」等語，益證被告就告訴人開票之時間、地點，及何時拿票給被告辛○○等情，矛盾不一，亦不可採。另證人洪坤郎於偵查中證稱：「（問：有無看
      到那二位男子拿出本票？）沒有。但之前我有聽丁○○夫妻說，有人要拿票來
      還」等語（見八十九年六月十九日偵訊筆錄），足證倘被告戊○○不願收受告
      訴人主動彌補開立之本票，一般人之作法，應是當場退還，豈有當場撕毀其中
      兩張本票後，仍留下殘片，未予當場丟棄或退還？甚而在相隔一星期後（同年
      二月十九日），始將其中之一張本票交給被告辛○○，並於同年二月底之不詳
      時間，退回告訴人？是告訴人前開有關被逼開立七百萬元本票三紙之指訴，參
      諸證人李進興於偵查中證稱：「我是聽乙○○之父提起乙○○被人押走，並開
      立本票三張，我覺得太可惡，就打電話給『阿文』（指戊○○），叫他把本票
      還給乙○○，我自稱是刑警，叫他把票還人家，要到刑大報案」等語（見八十
      九年五月二十五日偵訊筆錄），應認為可採。雖告訴人就被告戊○○逼迫其開
      立本票之地點有「外面車內」、「後面暗處」、「客廳後面房間」之不同，惟
      此乃告訴人記憶、表達之不同，就整個簽立本票之事實，不無大礙；而就開立
      本票之原亦雖有「對謝姓男子風水遭破壞負責」、「對蕭家班有所交待」、「
      有辦法處理到沒事」等，然此等原因並無明顯矛盾之處，均與為彌補告訴人假
      被告辛○○名義為人墈輿地理風水事有關，更甚而均是被告戊○○之恐嚇詞，
      是告訴人此部分之指訴應無嚴重不可採信之瑕疵，則被告黃文洲確有以恐嚇之
      言語，使告訴人簽立該三紙本票之事實，足堪認定。
（八）證人丁○○到庭證述稱：「當天晚上十點多‧‧‧戊○○來後將撕破的本票交
      給我看，當時戊○○還有說出去沒有架起來不知誰輸贏，還說他是蕭家班的，
      當時戊○○是對我們在場所有的人講」、證人丙○○○亦到庭證稱：「結果他
      當日就來我家，到我家後將票給我們看，我看了有核對，並向我們表示他是蕭
      家班的人，手下養了很多兄弟還說若沒有架起來不知誰輸贏，我們聽了心理都
      很害怕」等語（均見本院九十一年八月九日訊問筆錄），且被告戊○○於本院
      訊問時自承：「承認‧‧‧我去他家二次部分，第一次還本票，第二次是向他
      父母抱歉」等語（見本院八十九年十二月十三日訊問筆錄），是被告戊○○為
      道歉事，又至告訴人住處乙節，益證被告戊○○確有於該年二月底還本票時，
      向證人丁○○、丙○○○、告訴人乙○○以前揭恐嚇言語相向，致渠等心生畏
      怖之事實。
（九）按以自己共同犯罪之意思，參與實施犯罪構成要件以外之行為，或以自己共同
      犯罪之意思，事先同謀，而由其中一部分人實施犯罪之行為者，均為共同正犯
      ，司法院大法官會議著有第一○九號解釋可資參照，合先敘明。查，被告戊○○於本院訊問時稱：「（問：是辛○○叫你去的？）是的」、「我與被告辛○○、被告庚○○間沒有仇恨，我原先不認識乙○○，是被告辛○○跟我說的」
      等語（分別見本院八十九年十一月二十三日、九十年二月十四日訊問筆錄），
      徵諸被告辛○○承稱：「是他到三安宮寫的，當時是我說如果真的有假藉我的
      名義我要去報警，他就說他要到三安宮懺悔，他就到三安宮寫，乙○○以前有
      詐欺前科，我與他是十幾年的朋友」等語，且被告辛○○亦自承八十九年二月
      十二日晚上、十三日凌晨及晚上兩日，不論是在「三安宮」或家中，均有在場
      等語，衡情，被告辛○○倘未授意被告戊○○為上述強押、恐嚇、下跪、書立
      悔過書之行為，於二月十二日告訴人遭被告戊○○強押至其家中時，即應趨離
      該等人，豈會容任犯罪在自己家中發生，而在旁觀看？又被告辛○○果未與被
      告戊○○有犯意聯絡，翌日怎又任被告戊○○將告訴人帶至家中，復在家裡觀
      看告訴人遭被告戊○○逼迫、恐嚇情事？揆諸上開解釋意旨，被告辛○○以自
      己共同犯罪之意思，事先同謀，雖未參與構成要件行為，而由被告戊○○實施
      犯罪之行為，應認就被告戊○○所為強押、恐嚇、書立悔過書、下跪之行為（
      除逼迫告訴人簽立本票之行為外）部分，仍為本件之共同正犯。
（十）被告庚○○自承於八十九年十三日二十時許，確在被告辛○○家中之事實，核
      與告訴人之指訴，及同案被告戊○○、辛○○、己○○之供詞相符，應信為真
      。而被告戊○○於同日晚上二十許在被告辛○○住處確有恐嚇告訴人會遭人活
      埋乙節，業如前述，衡情，告訴人與被告庚○○夙無仇怨，當無設詞攀陷之理
      ，是應認告訴人指訴被告庚○○扯下其頸上之香火袋，揚言倘佩帶香火遭人活
      埋係對神明不敬等語，應屬非虛，應可採信，被告庚○○恐嚇犯行，應堪認定
      。
二、按刑法第三百零二條第一項、第三百零四條第一項及第三百零五條之罪所保護之
    法益均為人之行動自由，罪質相同，而第三百零二條第一項之法定刑較其他二罪
    為重，且處罰之範圍包括私行拘禁及其他非法方法剝奪人之行動自由，所謂非法
    方法包括強暴、脅迫、恐嚇等情事在內（最高法院八十二年度台上字第一六七０
    號判決意旨參照）；又刑法第三百零二條之妨害自由罪，係妨害他人自由之概括
    規定，如以使人行無義務之事，或妨害人行使權利為目的，而其強暴脅迫復已達
    於剝奪人行動自由之程度，即只成立本罪，不應再依同法第三百零四條論處。誠
    以此項使人行無義務之事，或妨害人行使權利之低度行為，應為剝奪人行動自由
    之高度行為所吸收，不能以其目的係在使人行無義務之事，或妨害人行使權利，
    認為係觸犯刑法第三百零二條第一項及第三百零四條第一項之二罪名，依同法第
    五十五條從一重處斷，亦即仍應逕依第三百零二條規定論罪，並無適用第三百零
    四條規定之餘地（參照最高法院二十九年上字第二三五九號、二十九年上字第三
    七五七號判例）。又於私行拘禁或以其他非法方法剝奪人之行動過程中，有對被
    害人施加恐嚇行為，自屬包含於妨害行動自由之同一意念之中，縱其所為，合於
    刑法第三百零五條恐嚇危害安全罪之要件，仍應視為剝奪行動自由之部分行為（
    最高法院七十四年台上字第三四○四號判例、八十五年度台上字第五七三六號判
    決意旨參照）。又按按本票為有體物，並為有價證券，有經濟價值，上訴人等以
    恐嚇方法使被害人簽發交付本票，即屬恐嚇取財既遂，至被害人嗣後得否依票據
    法第十條規定對上訴人等為惡意之抗辯，係屬另事，於犯罪之既遂要無影響，最
    高法院亦著有八十六年度台上字第二○五六號判決足資參照。準此，被告於右揭
    時、地剝奪告訴人乙○○行動自由之過程中對乙○○以脅迫方法，使之行無義務
    之事及出言恐嚇，均應視為其剝奪行動自由之部分行為而不另論處；又被告戊○○恐嚇告訴人，使告訴人依其指示簽發七百萬元本票，雖告訴人尚未交付票面金
    額，且事後該七百萬元本票業遭撕毀交還，惟該等本票已交付予被告戊○○，在
    其事實管領支配之下，應屬既遂狀態。故核被告戊○○、辛○○所為，均係犯刑
    法第三百零二條第一項之妨害自由罪；被告戊○○另涉犯刑法第三百四十六條第
    一項之恐嚇取財罪；被告庚○○所為，係犯刑法第三百零五條之恐嚇危害安全罪
    。被告戊○○、辛○○二人間，就前開妨害自由罪、強制罪，及恐嚇危安罪間，
    有犯意之聯絡及行為之分擔，為共同正犯。又被告戊○○、辛○○先後之妨害自
    由犯行，時間緊接，所犯係犯罪構成要件相同之罪名，顯係基於概括犯意反覆為
    之，為連續犯，依刑法第五十六條之規定以一罪論，並加重其刑。公訴人認被告
    戊○○、辛○○涉犯刑法第三百零五條之恐嚇危害安全罪與刑法第三百零二條之
    妨害自由罪間，有方法結果之牽連關係，惟前罪應屬包含於後罪之同一意念之中
    ，業如前述，公訴人此部分容有誤會。又被告戊○○復於八十九年二月底之不詳
    時間，至告訴人住處，以一恐嚇行為同時危害丁○○、丙○○○、乙○○三人之
    生命安全，係一行為侵犯三同質法益，而觸犯三個恐嚇危害安全罪，應依想像競
    合犯之規定，從一恐嚇危害安全罪處斷，惟此部分與被告戊○○前述恐嚇危安部
    分，有連續犯之裁判上一罪之關係，亦已包含於前述妨害自由罪中，不另論罪。
    另被告戊○○以非法方法剝奪告訴人行動自由之目的即在圖得以使告訴人交付財
    物，是被告戊○○所犯妨害自由與恐嚇取財二罪間，有方法目的之牽連關係，應
    從一重之恐嚇取財罪論處，公訴人認被告戊○○所犯上開二罪間，犯意各別，行
    為互殊，應分論併罰，亦有未洽。爰審酌被告戊○○、辛○○二人因懷擬告訴人
    在外以被告辛○○名義為人勘輿地理風水，竟不思報警循法律途徑保護自身權益
    ，反倒以非法方式自行解決，私行公權力、漠視國家司法制度，而逞一時之快，
    妨害被害人之自由，惡性非輕，且被告戊○○更使被害人簽立金額頗鉅本票三紙
    ，惟念及被告辛○○係在懷疑告訴人之氣憤下，而罹法典；被告庚○○僅因在場
    而有拉扯告訴人香火袋之行為，及被告戊○○業將該三紙本票返還告訴人等一切
    情狀，各量處如主文所示之刑。又被告辛○○、庚○○於行為後，刑法第四十一
    條業於九十年一月十日修正公布，同年月十二日生效，舊法規定犯最重本刑三年
    以下有期徒刑以下之刑之罪，而受六個月以下有期徒刑或拘役之宣告，因身體、
    教育、職業、家庭之關係或其他正當事由，執行顯有困難者，得易科罰金，修正
    後刑法第四十一條第一項規定，凡犯最重本刑五年以下有期徒刑以下之刑之罪，
    而受六個月以下有期徒刑或拘役之宣告，均得易科罰金，比較新舊法之結果，上
    開法律之修正，對被告辛○○較為有利、對被告庚○○不生影響，均依刑法第二
    條第一項前段規定，適用裁判時之新修正刑法第四十一條第一項之規定，併予宣
    告易科罰金之折算標準。至告訴人提出之本票三張、聲明啟事一紙，雖係被告戊○○本件犯罪所得，然業據被告戊○○主動返還告訴人，業如前述，本院均不併
    予宣告沒收，附此敘明。
三、至公訴人認被告庚○○與被告戊○○、辛○○、己○○等四人共同基於剝奪人行
    動自由、使人行無義務之事及恐嚇危害安全之概括犯意聯絡，於八十九年二月十
    二日晚上二十三時許，由被告戊○○在「三安宮」強押告訴人乙○○上車後載至
    辛○○住處，並逼問、恐嚇，使之下跪懺悔。於八十九年二月十三日二十時許，
    被告戊○○又以蕭家班對此事之解決方式不甚滿意為由，被告戊○○、辛○○、
    庚○○又強將告訴人帶至辛○○住處，被告戊○○乃再逼問告訴人為人勘輿事，
    更以前揭相同言語恐嚇，被告庚○○乃走向乙○○，並扯下王頸上佩帶之香火袋
    ，聲稱：倘佩帶香火遭人活埋，會對神明不敬，因認被告庚○○亦涉犯刑法第三
    百零二條之罪嫌等語。惟按犯罪事實應依證據認定之，無證據不得推定其犯罪事
    實。又不能證明被告犯罪者，應諭知無罪之判決，刑事訴訟法第一百五十四條、
    第三百零一條第一項分別定有明文。又事實之認定，應憑證據，如未能發現相當
    證據，或證據不足以證明，自不能以推測或擬制之方法，為裁判基礎（最高法院
    四十年台上字第八六號判例參照）。公訴人認被告庚○○為本件之共犯，無非以
    被告庚○○就被告戊○○為上開犯行時，均在場聞見，即無法委為不知，為主要
    論據。惟訊據被告庚○○堅詞否認有何妨害自由、恐嚇、逼迫犯行，辯稱：該二
    日均僅在現場泡茶聊天等語。經查，告訴人指訴稱被告庚○○第一天僅在場泡茶
    、沒有說話，並未有何實施妨害自由、恐嚇、逼迫告訴人之行為等情，且告訴人
    於偵查中亦陳稱：「十三日我有去三安宮懺悔，戊○○‧‧‧就坐我貨車將我帶
    到黃宅，到達時庚○○‧‧‧均在場」等語（見八十九年六月十九日偵訊筆錄）
    ，核與被告辛○○之供詞大致相符，是被告庚○○並無參與強押告訴人之行為應
    可認定，而被告庚○○除於二次質問時均在場泡茶、觀看，尚難僅憑被告庚○○
    於翌日扯下告訴人香火袋、出言恐嚇之行為，逕認被告庚○○與被告戊○○、辛○○、己○○（此部分無罪，詳後述）有共同基於妨害自由、恐嚇之犯意聯絡。
    此外，復查無其他積極證據足資證明被告庚○○確有公訴人所指之犯行，然此部
    分既與被告庚○○上開所犯刑法第三百零五條恐嚇危害安全罪間有實質上一罪之
    關係，本院爰不另為無罪之諭知，附此敘明。
貳、無罪部分：
一、公訴意旨略以：被告己○○與被告戊○○、辛○○、庚○○等四人共同基於剝奪
    人行動自由、使人行無義務之事及恐嚇危害安全之概括犯意聯絡，於八十九年二
    月十二日晚上二十三時許，由被告戊○○在「三安宮」強押告訴人乙○○上車後
    載至辛○○之前開住處，嗣被告己○○亦從「三安宮」前往辛○○上開住處後，
    有事先行離去。翌日（八十九年二月十三日）二十時許，告訴人前往「三安宮」
    懺悔，並書立悔過書，被告戊○○卻稱蕭家班對此事解決方式不甚滿意，被告戊○○、辛○○、庚○○又強押告訴人至右述被告辛○○住處，而被告己○○與姓
    名年藉不詳綽號「黑仔」之成年男子早已在場。被告戊○○遂又逼問告訴人為人
    勘輿事，更以前揭相同言語恐嚇，被告己○○乃搜查告訴人之皮包，取出一些墓
    園造型相片及資料，因認被告己○○亦共同涉有刑法第三百零二條第一項之妨害
    自由、第三百零五條之恐嚇危安罪等語。
二、按犯罪事實應依證據認定之，無證據不得推定其犯罪事實。又不能證明被告犯罪
    者，應諭知無罪之判決，刑事訴訟法第一百五十四條、第三百零一條第一項分別
    定有明文。又事實之認定，應憑證據，如未能發現相當證據，或證據不足以證明
    ，自不能以推測或擬制之方法，為裁判基礎（最高法院四十年台上字第八六號判
    例參照）。另認定犯罪事實所憑之證據，雖不以直接證據為限，間接證據亦包括
    在內；然而無論直接或間接證據，其為訴訟上之證明，須於通常一般之人不致有
    所懷疑，而得確信其為真實之程度者，始得據為有罪之認定，倘其證明尚未達到
    此一程度，而有合理之懷疑存在時，即無從為有罪之認定，亦有最高法院七十六
    年台上字第四九八六號判例可資參照。又刑法第三百零五條之恐嚇罪，所稱以加
    害生命、身體、自由、名譽、財產之事，恐嚇他人者，係指以使人生畏怖心為目
    的，而通知將加惡害之旨於被害人而言，最高法院亦著有五十二條台上字第七五
    一號判例足資參照；另共同實施犯罪行為為共同正犯構成要件之一。所謂共同實
    施，雖不以參與全部犯罪為限，要必分擔實施一部分，始得為共同正犯（最高法
    院四十六台上字第一三○四號判例參照）。
三、本件公訴人認被告己○○涉有前開犯嫌，無非以告訴人之指訴為主要論據，惟訊
    據被告己○○堅詞否認有何恐嚇、妨害自由犯行，辯稱：第一天晚上並沒有過去
    被告辛○○之住處，第二天晚上係為搭載妻兒返家，見有人在內泡茶遂入內與之
    泡茶聊天，並無翻閱告訴人皮包之行為等語。經查，告訴人指訴稱：被告己○○
    第一天來一下就走了等語，核與同案被告辛○○於警詢時先稱：「當時在場的有
    戊○○、乙○○、己○○、庚○○，還有我媽媽及大姐、我太太黃美銘等人」等
    語相符，是應認被告己○○第一天晚上到達現場後，旋即離開。另被告己○○於
    於本院訊問時自承稱：「我去時，皮包就已經打開了，我沒有故意去搜查，不是
    我打開的，我進去時，就已經打開，我有將皮包拿來看．．．我只有問相片的事
    情．．．我也沒有拉開該皮包，我只是抽出相片來看，那是墓園的相片」（見本
    院九十年二月十四日訊問筆錄），核與告訴人之指訴情節，大致相同，是應認被
    告己○○應有翻閱告訴人照片之行為。而恐嚇他人者，係指以使人生畏怖心為目
    的，而通知將加惡害之旨於被害人而言，業如前述，被告上開行為，既未以將來
    之惡害通知告訴人，揆諸前開判例意旨，即與恐嚇危安罪之構成要件有間，此外
    ，被告己○○第一天既未到達被告辛○○住處，第二天除翻閱告訴人之相片外，
    僅在一旁靜默觀看，未有參與其他構成要件行為，亦無證據足資推認被告己○○
    與被告戊○○、辛○○、庚○○有何妨害自由、恐嚇之犯意聯絡，此外，復查無
    其他積極證據足資證明被告己○○確有公訴人所指之犯行，既不能證明被告犯罪
    ，揆諸首開規定及說明，自應為被告無罪之諭知。
據上論斷，應依刑事訴訟法第二百九十九條第一項前段、第三百零一條第一項，刑法
第二條第一項前段、第二十八條、第三百零二條第一項、第三百四十六條第一項、第
五十五條、第五十六條、第四十一條第一項，罰金罰鍰提高標準條例第一條前段、第
二條，判決如主文。
本案經檢察官李靜文到庭執行職務。
中      華      民      國    九十一    年     十二     月      十      日
                                  臺灣高雄地方法院刑事第四庭
                                      審判長法  官  黃建榮
                                            法  官  陳威龍
                                            法  官  曾鴻文
右正本證明與原本無異。
如不服本判決，應於判決送達後十日內，向本院提出上訴狀。
                                            書記官    王高山
中    華    民    國      九十一      年      十二      月      十七      日
附錄本案論罪科刑法條
中華民國刑法第三百零二條
    私行拘禁或以其他非法方法，剝奪人之行動自由者，處五年以下有期徒刑
    、拘役或三百元以下罰金。
